最高法院刑事判決　　　　　　　　　　　　　　　八十八年度台上字第二九九二號
　　上　訴　人　甲○○
右上訴人因違反毒品危害防制條例案件，不服台灣高等法院台中分院中華民國八十八
年三月十七日第二審判決（八十八年度上訴字第二八五號，起訴案號：台灣台中地方
法院檢察署八十七年度偵字第二二三三三號），提起上訴，本院判決如左：
    主  文
上訴駁回。
    理  由
按刑事訴訟法第三百七十七條規定，上訴於第三審法院，非以判決違背法令為理由，
不得為之。是提起第三審上訴，應以原判決違背法令為理由，係屬法定要件。如果上
訴理由狀並未依據卷內訴訟資料，具體指摘原判決不適用何種法則或如何適用不當，
或所指摘原判決違法情事，顯與法律規定得為第三審上訴理由之違法情形，不相適合
時，均應認其上訴為違背法律上之程式，予以駁回。本件上訴人甲○○上訴意旨略稱
：上訴人因施用第一級毒品，經台灣台中地方法院檢察署檢察官向台灣台中地方法院
聲請裁定送勒戒處所觀察、勒戒，台灣台中地方法院以民國八十七年度毒聲字第二四
二八號裁定將上訴人送觀察、勒戒後，雖認上訴人有繼續施用毒品之傾向，惟上訴人
經同法院以八十七年度毒聲字第二九一七號裁定令入戒治處所施以強制戒治，執行後
，經戒治處所認為無再繼續戒治之必要，同法院乃以八十八年度毒聲字第一九八○號
裁定停止戒治，所餘戒治期間付保護管束，依毒品危害防制條例第二十三條之規定，
應由檢察官為不起訴之處分，乃原判決仍論處上訴人施用第一級毒品罪刑，即有違法
等語。
惟查上訴人甲○○曾因施用第一級毒品及第二級毒品案件為台灣台中地方法院檢察署
檢察官於八十七年五月七日提起公訴後，經依台灣台中地方法院以八十七年度毒聲字
第四三七號裁定，將上訴人送勒戒處所觀察、勒戒，認無繼續施用毒品傾向，台灣台
中地方法院乃於八十七年八月二十八日，依毒品危害防制條例第三十五條第三款、第
二十條第二項等規定，以八十七年度訴字第一二一三號刑事判決對上訴人為免刑之判
決（已經確定）；詎上訴人又基於施用第一級毒品海洛因之概括犯意，於受上開免刑
判決之後起，至八十七年十月十一日晚上八時許止，連續在台中市不詳處所其所駕駛
之自用小客車上，以針筒注射方式，施用第一級毒品海洛因多次，平均約每二至三日
施用一次，嗣於八十七年十月十三日凌晨一時四十分，在台中市○○路與大鵬路口為
警當場查獲，上訴人再經台灣台中地方法院檢察署檢察官向台灣台中地方法院，聲請
裁定送勒戒處所觀察、勒戒，台灣台中地方法院以八十七年度毒聲字第二四二八號裁
定將上訴人送觀察、勒戒後，認其有繼續施用毒品之傾向等情，因而撤銷第一審之科
刑判決，改判仍論處上訴人連續施用第一級毒品（累犯）罪刑，已明其所憑之證據
及認定之理由，從形式上觀察，並無違背法令之情形存在。而上訴人前因施用毒品等
罪，經依第一審法院八十七年度毒聲字第四三七號裁定送觀察、勒戒後，認無繼續施
用毒品傾向，而由第一審法院於八十七年八月二十八日，以八十七年度訴字第一二一
三號刑事判決對上訴人為免刑判決確定，有該刑事判決附卷可稽；上訴人於免刑判決
後五年內再犯毒品危害防制條例第十條之罪，再經第一審法院依檢察官聲請裁定送觀
察、勒戒後，認有繼續施用毒品傾向，有該院八十七年度毒聲字第二四二八號裁定，
及台灣台中看守所附設勒戒所以八十七年十月二十三日中所奕總字第三六○一號函
，所檢送之證明書在卷可參，則依同條例第二十條第三項前段之規定，上訴人之本件
犯罪行為，並無同條例第二十條第二項及第二十三條第一項之適用，縱其嗣後經法院
依同條例第二十條第三項後段裁定先令入戒治處所施以強制戒治，執行後，戒治處所
認無再繼續戒治之必要，亦難謂應由檢察官依同條例第二十三條第一項之規定為不起
訴之處分，進而指摘原判決未依同條例第三十五條第三款為免刑之判決為違法。上訴
意旨，並未依據卷內訴訟資料為具體之指摘，核與法律規定得為第三審上訴理由之違
法情形不相適合，其上訴為違背法律上之程式，應予駁回。
據上論結，應依刑事訴訟法第三百九十五條前段，判決如主文。
中      華      民      國    八十八    年      六      月      十      日
                              最高法院刑事第十庭
                                  審判長法官  莊  登  照
                                        法官  洪  明  輝
                                        法官  蔡  清  遊
                                        法官  黃  一  鑫
                                        法官  林  秀  夫
      右正本證明與原本無異
                                              書  記  官
中      華      民      國    八十八    年      六      月     十六     日
